【裁判字號】    88,訴,903
【裁判日期】    890322
【裁判案由】    損害賠償
【裁判全文】
臺灣臺北地方法院民事判決  八十八年度訴字第九○三號
    原      告    憶順興洋行股份有限公司
    法定代理人    丙○○
    訴訟代理人    范文清律師
                  連元龍律師
    複代理人      林重宏律師
    被      告    勳韋成食品有限公司
                              設台北縣新店市○○街三五巷一弄七號二樓
    兼法定代理人  乙○○      住台北縣新店市○○街三五巷一弄七號
                  原名李王欽.
    訴訟代理人    桂齊恆律師
    複  代理人    詹麗燕律師
                  甲○○      住台北市○○○路○段一一二號九樓
右當事人間損害賠償事件，本院判決如左：
    主    文
被告應連帶給付原告新台幣伍佰萬元及自民國八十八年三月五日起至清償日止，按週
年利率百分之五計算之利息。
訴訟費用由被告連帶負擔。
本判決於原告以新台幣壹佰陸拾柒萬元為被告供擔保後，得假執行，但被告如於假執
行程序實施前，以新台幣伍佰萬元為原告預供擔保，得免為假執行。
    事    實
甲、原告方面：
  壹、聲明：
  貳、事實：
    一、被告乙○○係被告勳偉成食品有限公司（下稱被告勳韋成公司）之負責人，
        明知圓形「ＭＡＳＴＥＸ」（下稱系爭商標）為原告於民國（下同）八十六
        年一月間取得專用權之商標，專用期間自八十六年一月十六日起至九十五年
        六月三十日，並使用於原告自國外進口之「金典特級啤酒ＳＵＰＥＲＩＯＲ
          ＢＥＥＲ」（下稱金典特級啤酒）啤酒罐上，竟意圖欺騙他人，而自八十
        六年五月間起，在被告勳韋成公司進口之「好麥特選啤酒ＧＯＯＤ  ＣＯＲ
        ＮＭＥＡＬ  ＢＥＥＲ」（下稱好麥特選啤酒）啤酒罐上，使用極近似於原
        告上開商標之圓形「ＭＡＳＴＥＲ」商標，侵害原告之商標專用權，而於市
        場上行銷其產品，使原告啤酒銷量受有極大損害。被告乙○○違反商標法之
        行為業經判決有罪確定。爰依侵權行為之法律關係及商標法第六十一條、第
        六十六條及公司法第二十三條之規定，請求被告連帶負損害賠償責任。
    二、原告自八十六年七月取得商標專用權，被告自八十六年九月起開始銷售仿冒
        品，被告勳偉成公司自八十七年一月至同年十二月間銷售好麥特選啤酒之所
        得利益自屬商標法第六十六條第一項第二款規定所稱「依侵害商標專用權者
        因侵害行為所得之利益」範圍內。依台北縣稅捐稽徵處新店分處檢送有關勳
        韋成食品有限公司好麥特選啤酒營業稅申報書、存貨明細表、及該公司說明
        函等資料顯示，被告勳韋成公司自國外進口銷售，自八十七年一月至同年十
        二月之銷貨收入淨額（按即所得之利益）總計為新台幣（下同）一億零二百
        五十五萬五千零八十八元正，前開金額縱扣除被告所支出成本及必要費用（
        此依商標法第六十六條第一項第二款規定應由被告等舉證），被告侵害原告
        商標專用權之不法利得當仍在原告請求之五百萬元以上，原告僅就財產損害
        部分先主張五百萬元，其餘請求暫保留。
  、證據：提出商標註冊證、勳韋成食品有限公司基本資料查詢、勳韋成公司變更
      登記事項卡、台灣台北地方法院檢察署八十七年度偵續字第一八七號起訴書、
      財政部基隆關稅局簽註用箋、預付貨款暨存貨明細表、金典啤酒銷毀成本統計
      、台灣台北地方法院八十七年度易字第二六一七號判決書、台灣高等法院八十
      七年度上易字第六六八二號判決書、經濟部中央標準局八十七年三月三日台商
      字第二○三○一六號函、被告公司進口報單及菸酒進口申請書、正興聯合會計
      師事務所查核份報告、省產及進口啤酒佔有率統計表、民間進口商進口洋酒量
      、省產啤酒銷售量統計表、進口啤酒進口量排名表格、特級啤酒與特選啤酒外
      觀比對圖、特選啤酒與其他排名二十名內啤酒外觀型比對圖、進口啤酒產銷時
      間表、被告公司致台北縣稅捐稽徵處新店分處說明函為證。
乙、被告方面：
  壹、聲明：  一、原告之訴駁回。
    二、如受不利判決願供擔保請准免為假執行。
  貳、陳述：
    一、原告所稱被告銷售好麥特選啤酒使其進口之金典特級啤酒商品滯銷，逾保存
        期限遭銷毀，然商品滯銷之可能性眾多，不得泛指全係可歸責於被告而請求
        被告賠償，又原告應舉證證明該二者具有因果關係存在，不能僅憑原告單指
        其某項銷售額或營業額之減少即謂被告須為賠償。另依商標法第六十六條第
        一項第一款規定，應以原告就其使用註冊商標通常所可獲得之利益，減除受
        侵害後使用同一商標所得之利益後之差額為所受損害，而非銷售量之差額。
        且原告應以其報稅資料為計算基礎，始能公平合理計算出其所稱之損害賠償
        範圍。
    二、被告勳韋成公司已因不堪虧損，早已停業在案，故無法提出相關資料證明銷
        售額及成本。又原告提出之銷毀成本為十二萬九千四百八十元，並無任何憑
        據可以證明，且財政部基隆關稅局簽註箋記載「依所執行能力總數為五萬九
        千三百箱啤酒」，與被告主張之十萬零一百箱啤酒之數額亦有未符。
  、證據：提出台灣台中地方法院七十六年度訴字第一四二四號民事判決。
丙、本院依原告聲請函請台北酒縣稅捐稽徵處新店分處檢送被告公司八十七年七月迄
    今特選啤酒之銷貨收入相關資料，並依職權調閱本院八十七年度易字第二六一七
    號刑事卷宗、台灣高等法院八十七年度上易字第六六八二號刑事卷宗。
    理    由
一、原告主張被告乙○○係被告勳韋成公司之負責人，明知圓形「ＭＡＳＴＥＸ」（
    下稱系爭商標）為原告之專用商標，並使用於原告自國外進口之金典特級啤酒罐
    上，竟意圖欺騙他人，而自八十六年五月間起，在被告公司進口之好麥特選啤酒
    罐上，使用極近似於原告上開商標之圓形「ＭＡＳＴＥＲ」商標，侵害原告之商
    標專用權，而於市場上行銷其產品，使原告啤酒銷量受有極大損害。爰依商侵權
    行為之法律關係及商標法第六十一條、第六十六條及公司法第二十三條之規定，
    請求被告連帶負損害賠償責任，被告勳韋成公司自八十七年一月至同年十二月之
    銷貨收入淨額（按即所得之利益）總計為一億零二百五十五萬五千零八十八元，
    前開金額縱扣除被告等所支出成本及必要費用，被告侵害原告商標專用權之不法
    利得仍在原告請求之五百萬元以上，為此提起本件訴訟等情；被告則以：原告進
    口之金典特級啤酒商品滯銷，不得泛指全係可歸責於被告而請求被告賠償，又原
    告應舉證證明該二者具有因果關係存在，另依商標法第六十六條第一項第一款規
    定，應以原告就其使用註冊商標通常所可獲得之利益，減除受侵害後使用同一商
    標所得之利益後之差額為所受損害，而非銷售量之差額等語，資為辯解。
二、原告主張被告乙○○為被告勳韋成公司之負責人而不法侵害原告就系爭商標之商
    標專用權，被告乙○○因犯商標法第六十二條第一款之罪經判決有罪確定乙節，
    業據提出商標註冊證、勳韋成食品有限公司基本資料查詢、勳韋成公司變更登記
    事項卡、台灣台北地方法院檢察署八十七年度偵續字第一八七號起訴書、經濟部
    中央標準局八十七年三月三日台商字第二○三○一六號函為證，復經本院調閱本
    院八十七年度易字第二六一七號刑事卷宗、台灣高等法院八十七年度上易字第六
    六八二號刑事卷宗互核屬實，堪信為真實。按公司負責人對於公司業務之執行，
    如有違反法令致他人受有損害時，對他人應與公司負連帶賠償之責，公司法第二
    十三條定有明文。被告乙○○為被告勳偉成公司之代表機關，其侵權行為自屬於
    公司本身之侵權行為，被告勳偉成公司即應以侵權行為人之身份對受害人即原告
    負損害賠償責任，被告乙○○亦應與被告勳偉成公司負連帶賠償之責。
三、次按商標專用權人，依第六十一條請求損害賠償時，得依侵害商標專用權者因侵
    害行為所得之利益。於侵害商標專用權者不能就其成本或必要費用舉證時，以銷
    售該項商品全部收入為所得利益計算其損害，商標法第六十六條第一項第二款著
    有規定。以侵害商標權行為之特性，其損害原因、損害範圍均不易認定且舉證亦
    有困難，故該條就損害額之計算及因果關係均予以擬制之規定，原告僅須證明被
    告有侵害商標專用權之行為，再依商標法第六十一條第一項三款規定計算所受損
    害。經查，被告銷售之好麥特選啤酒自八十七年一月至十二月之銷貨收入淨額為
    一億零二百五十五萬五千零八十八元，此有台北縣稅捐稽徵處新店分處八十八年
    十二月一日八八北縣稅新一字第三０五四０－一號函檢送被告勳偉成公司營業稅
    申報書、存貨明細表及被告勳偉成公司說明函在卷可稽，被告復未能就其成本或
    必要費用予以舉證，足認被告因侵害行為所得利益為一億零二百五十五萬五千零
    八十八元，原告請求五百萬元尚在前揭金額範圍內，應屬有據。
四、從而，原告本於商標法第六十一條第一、二項、第六十六條第一項第二款及公司
    法第二十三條規定，請求被告連帶給付原告五百萬元及自起訴狀繕本送達翌日即
    八十八年三月五日起至清償日止，按週年利率百分之五計算之利息，尚無不合，
    應予准許。
五、假執行之宣告：
    兩造均陳明願供擔保請准宣告假執行或免為假執行，核均無不合，應予准許，爰
    分別酌定相當之擔保金額宣告之。
據上論結：原告之訴為有理由，依民事訴訟法第八十五條第二項、第三百九十二條第
二項、第三百九十二條，判決如主文。
中      華      民      國    八十九    年      三      月    二十二    日
                              民事第四庭法      官  劉又菁
右為正本係照原本作成
如對本判決上訴，須於判決送達後廿日內向本院提出上訴狀
中      華      民      國    八十九    年      三      月    二十二    日
                                                  法院書記官  黃瓊滿


司法院資訊處製作；財團法人民間司法改革基金會備份。
